臺灣新竹地方法院刑事判決　　　　　　100年度審易字第382號
公　訴　人　臺灣新竹地方法院檢察署檢察官
被　　　告　陳福銘
上列被告因妨害公務等案件，經檢察官提起公訴（100 年度偵字
第2760號），本院依簡式審判程序判決如下：
    主  文
陳福銘犯不能安全駕駛動力交通工具罪，累犯，處有期徒刑肆月
，如易科罰金，以新臺幣壹仟元折算壹日。又於公務員依法執行
職務時，當場侮辱，累犯，處有期徒刑月，如易科罰金，以新
臺幣壹仟元折算壹日。又對於公務員依法執行職務時，施脅迫，
累犯，處有期徒刑月，如易科罰金，以新臺幣壹仟元折算壹日
。應執行有期徒刑捌月，如易科罰金，以新臺幣壹仟元折算壹日
。
    事  實
一、陳福銘前曾於民國99年間因公共危險及侮辱公務員等案件，
    經本院於99年4 月2 日以99年度審竹交簡字第243 號就不能
    安全駕駛動力交通工具部分判處有期徒刑3 月，就侮辱公務
    員部分判處拘役40日，於99年5 月3 日確定，並於99年8 月
    4 日易科罰金執行完畢。
二、詎陳福銘仍不知悔改，明知酒後已達不能安全駕駛動力交通
    工具之狀態時，如仍駕車行駛於道路上，隨時有致他人於死
    、傷之危險，竟仍於100 年3 月7 日凌晨1 時至2 時20分許
    間，先後在新竹縣竹東鎮○○路檳榔攤及「愛人卡拉OK」等
    處飲用啤酒及威士忌數杯後，已達不能安全駕駛動力交通工
    具之狀況下，猶駕駛車牌號碼8977－YW號自用小客車離開該
    處，行駛於道路上。其於同日凌晨2 時30分許，駕駛上揭自
    用小客車行經新竹縣竹東鎮○○○路與東寧路口處時，與劉
    志豪所駕駛車牌號碼5470－YW號之自用小客車發生碰撞。適
    新竹縣政府警察局竹東分局下公館派出所警員林慶華及郭育
    銘巡邏至上開路口，乃下車處理此道路交通事故，渠等見陳
    福銘已現酒態，乃盤問其身分，詎陳福銘唯恐其酒後駕車之
    行為為警查獲，明知警員林慶華及郭育銘2 人均係依法執行
    職務之公務員，除拒絕接受酒精濃度檢測外，竟另行起意，
    並基於侮辱公務員之犯意，當場以「幹你娘」、「雞掰」、
    「幹你娘老雞掰」等足以貶損警察人格之言語當場侮辱警員
    林慶華及郭育銘2 人。嗣陳福銘於乘坐警車返回新竹縣政府
    警察局竹東分局下公館派出所實施酒精濃度測試途中，又另
    行起意，並基於妨害公務之犯意，在上開警車內對警員林慶
    華及郭育銘口出：出門小心一點，小心矇面俠，我會找小鬼
    24小時盯著你派出所，你最好都不要出門，出門就小心被車
    撞死，竹東地區很小，我一定會讓你好看等恫嚇言語。陳福
    銘抵達上揭下公館派出所並於同日凌晨3 時47分接受酒測，
    測得其呼氣所含酒精濃度為每公升1.07毫克；其後，陳福銘
    要求就醫，乃由警員林慶華及郭育銘戒護前往行政院國軍退
    除役官兵輔導委員會竹東榮民醫院（以下簡稱竹東榮民醫院
    ）就醫，抵達竹東榮民醫院後，陳福銘除辱罵醫護人員（公
    然侮辱部分未據提出告訴）外，復承前妨害公務之犯意，對
    警員林慶華及郭育銘接續恫嚇稱：出門小心一點，小心矇面
    俠，我會找小鬼24小時盯叮著你派出所，你最好都不要出門
    ，出門就小心被車撞死，竹東地區很小，我一定會讓你好看
    等語；續於同日凌晨5 時45分許，在上揭下公館派出所製作
    調查筆錄時，陳福銘又承前侮辱公務員之犯意，接續以「幹
    你娘」、「你是國民黨米蟲」、「臭雞巴」等足以貶損警察
    人格之言語當場侮辱警員林慶華及郭育銘。
三、案經新竹縣政府警察局竹東分局報告新竹地方法院檢察署檢
    察官偵查起訴。
     理  由
一、本件被告陳福銘所犯為刑法第185 條之3 服用酒類不能安全
    駕駛動力交通工具而駕駛罪、同法第135 條第1 項之妨害公
    務執行罪及同法第140 條第1 項前段之侮辱公務員罪，均非
    死刑、無期徒刑、最輕本刑為3 年以上有期徒刑之罪，或高
    等法院管轄第一審之案件，被告於本院準備程序進行中，就
    被訴事實為有罪之陳述，經本院合議庭認合於新修正刑事訴
    訟法第273 條之1 第1 項之規定，裁定進行簡式審判程序，
    合先敘明。
二、訊據被告陳福銘對於上揭事實坦承不諱，並經證人林芫慶於
    警詢、證人劉志豪於警詢、證人林慶華及郭育銘於偵訊時分
    別證述明確，且有新竹縣政府警察局竹東分局下公館派出所
    警員林慶華及郭育銘於100 年3 月7 日所出具之職務報告1
    份、新竹縣政府警察局道路交通事故當事人酒精測定紀錄表
    1 份、刑法第一百八十五條之三案件生理觀察紀錄表1 份、
    汽車駕駛人酒後生理協調平衡檢測紀錄表1 份、道路交通事
    故調查報告表（一）及（二）各1 份、道路交通事故現場圖
    1 份、現場照片8 幀、新竹縣政府警察局舉發違反道路交通
    管理事件通知單1 份、蒐證光碟1 片暨指認資料1 份等在卷
    足稽，足認被告前開所為自白確與事實相符而堪採信，本案
    事證已臻明確，被告所為前開犯行，均堪以認定，應均予依
    法論科。
三、論罪科刑：
（一）按刑法第135 條第1 項之妨害公務罪，以行為人對於公務
      員依法執行職務時，施以強暴、脅迫，即屬當之；所稱「
      強暴」，係指一切有形力即物理力之行使而言，不問其係
      對人或對物為之均包括在內；所稱「脅迫」，則指以侵害
      生命、身體、自由、名譽、財物之不法為目的之意思，通
      知對方足使其生恐怖之心之一切行為而言（最高法院82年
      度臺上字第608 號判決意旨參照）。是被告陳福銘於警員
      林慶華及郭育銘依法執行取締被告酒駕勤務時，出言恫嚇
      警員稱：出門小心一點，小心矇面俠，我會找小鬼24小時
      盯著你派出所，你最好都不要出門，出門就小心被車撞死
      ，竹東地區很小，我一定會讓你好看」等語，顯係以侵害
      警員林慶華及郭育銘之生命、身體、自由為目的而以斯旨
      通知對方，且觀其恫赫內容，客觀上確足使一般人生恐怖
      之心，自屬刑法第135 條第1 項之對執行職務之公務員之
      脅迫行為。
（二）核被告陳福銘所為，係犯刑法第185 條之3 服用酒類不能
      安全駕駛動力交通工具而駕駛罪、同法第140 條之第1 項
      前段於公務員依法執行職務時當場侮辱罪及同法第135 條
      第1 項之對於公務員依法執行職務時施脅迫罪。
（三）按數行為於同時同地或密切接近之時地實施，侵害同一之
      法益，各行為之獨立性極為薄弱，依一般社會健全觀念，
      在時間差距上，難以強行分開，在刑法評價上，以視為數
      個舉動之接續施行，合為包括之一行為予以評價，較為合
      理，即透過對於同一法益之同種類侵害行為繼續不間斷之
      實行，業已稀釋個別行為之獨立性，致使刑法評價時將之
      視為單一、整體之犯罪行為，而應論以接續犯（最高法院
      86年臺台上字第3295號判例意旨參照）。經查，本件被告
      於新竹縣竹東鎮○○○路與東寧路口處為警攔檢時，當場
      以「幹你娘」、「雞掰」、「幹你娘老雞掰」等足以貶損
      警察人格之言語侮辱警員林慶華及郭育銘2 人；繼而於新
      竹縣政府警察局竹東分局下公館派出所製作調查筆錄時，
      又以「幹你娘」、「你是國民黨米蟲」、「臭雞巴」等足
      以貶損警察人格之言語當場侮辱警員林慶華及郭育銘；另
      先後於乘坐警車返回前揭下公館派出所實施酒精濃度測試
      途中、在竹東榮民醫院就醫時，均對警員林慶華及郭育銘
      2 人口出：「出門小心一點，小心矇面俠，我會找小鬼24
      小時叮著你派出所，你最好都不要出門，出門就小心被車
      撞死，竹東地區很小，我一定會讓你好看」等恫嚇言語，
      是被告先後所為2 次於公務員依法執行職務當場侮辱犯行
      、2 次對於公務員依法執行職務時施脅迫犯行，其主觀上
      顯係分別基於單一侮辱公務員、妨害公務之犯意，且均各
      時間緊接，各侵害相同之國家法益，各應論以接續犯，僅
      成立一於公務員依法執行職務當場侮辱罪、一對於公務員
      依法執行職務時施脅迫罪。又被告所為上揭3 罪，均犯意
      各別，行為互殊，應予分論併罰。又被告前曾於99年間因
      公共危險及侮辱公務員等案件，經本院於99年4 月2 日以
      99年度審竹交簡字第243 號就不能安全駕駛動力交通工具
      部分判處有期徒刑3 月，就侮辱公務員部分判處拘役40日
      ，於99年5 月3 日確定，並於99年8 月4 日易科罰金執行
      完畢等情，此有臺灣新竹地方法院檢察署刑案資料查註紀
      錄表及臺灣高等法院被告前案紀錄表各1 份在卷可參，其
      於受有期徒刑之執行完畢後，5 年以內故意再犯有期徒刑
      以上之上開3 罪，均為累犯，均應依刑法第47條第1 項之
      規定，加重其刑。
（二）爰審酌被告於前案因酒後駕車之公共危險及侮辱公務員等
      案件判決確定並執行完畢後，仍無視酒後不得駕車之禁令
      ，貿然於酒後駕駛車輛上路，嚴重危及道路交通安全，缺
      乏尊重其他用路人生命、財產安全之觀念，及未能體認公
      務員依法執行職務乃代表國家行使公權力，應予尊重，竟
      恣意挑戰公權力並對警員施以脅迫、侮辱手段，實屬不該
      ，暨被告之家庭狀況、智識程度、犯罪動機、手段、造成
      損害情形、犯後尚能坦承不諱，以及公訴人認侮辱公務員
      及妨害公務犯行部分應分別量處有期徒刑4 月及7 月，惟
      本院參酌上揭情形狀認尚屬過重等一切情狀，分別量處如
      主文所示之刑，並諭知如易科罰金之折算標準，及定其應
      執行之刑，並諭知如易科罰金之折算標準，以示懲儆。又
      按司法院大法官會議釋字第662 號解釋：「中華民國九十
      四年二月二日修正公布之現行刑法第四十一條第二項，關
      於數罪併罰，數宣告刑均得易科罰金，而定應執行之刑逾
      六個月者，排除適用同條第一項得易科罰金之規定部分，
      與憲法第23條規定有違，並與本院釋字第366 號解釋意旨
      不符，應自本解釋公布之日起失其效力」，而刑法第41條
      第8 項於98年12月30日經總統公布：「第一項至第四項及
      第七項之規定，於數罪併罰之數罪，均得易科罰金或易服
      社會勞動者，其應執行之刑逾六月者，亦得適用之」，再
      依同日修正之刑法施行法第10條規定「刑法修正條文及本
      法修正條文，除施行日期者外，自公布日施行」，故修正
      之刑法第41條第8 項業已生效，對於數罪併罰，數宣告刑
      均得易科罰金，而定應執行之刑超過有期徒刑6 個月之案
      件，依司法院大法官會議釋字第366 號、第662 號解釋意
      旨、98年12月30日公布之刑法第41條第8 項之規定仍得易
      科罰金。是本件被告所定應執行之刑雖逾有期徒刑6 月，
      依上開大法官會議解釋及刑法規定，應諭知如易科罰金之
      折算標準，爰就被告所宣告之刑，併定其應執行之刑，均
      諭知易科罰金之折算標準，附此敘明。
據上論斷，應依刑事訴訟法第273 條之1 第1 項、第299 條第1
項前段，刑法第185 條之3 、第135 條第1 項、第140 條第1 項
前段、第47條第1 項、第41條第1 項前段、第8 項、第51條第5
款，刑法施行法第1 條之1 第1 項、第2 項前段，判決如主文。
本案經檢察官邱志平到庭執行職務。
中    華    民    國   100    年    6     月    24    日
                  刑事第九庭    法  官    楊惠芬
以上正本證明與原本無異。
如不服本判決應於收受本判決後10日內向本院提出上訴書狀，上
訴書狀應敘述具體理由。上訴書狀未敘述上訴理由者，應於上訴
期間屆滿後20日內補提理由書狀於本院( 均須按他造當事人之人
數附繕本 )「切勿逕送上級法院」。
中    華    民    國   100    年    6     月    24    日
                                書記官    許弘杰
附錄本案論罪科刑適用法條：
刑法第185 條之3 ：
服用毒品、麻醉藥品、酒類或其他相類之物，不能安全駕駛動力
交通工具而駕駛者，處一年以下有期徒刑、拘役或科或併科十五
萬元以下罰金。
刑法第135 條第1 項：
對於公務員依法執行職務時，施強暴脅迫者，處三年以下有期徒
刑、拘役或三百元以下罰金。
刑法第140 條第1 項：
於公務員依法執行職務時，當場侮辱，或對於其依法執行之職務
公然侮辱者，處六月以下有期徒刑、拘役或一百元以下罰金。對
於公署公然侮辱者亦同。